【裁判字號】    99,交聲,827
【裁判日期】    990726
【裁判案由】    違反道路交通管理處罰條例聲明異議
【裁判全文】
臺灣士林地方法院交通事件裁定         99年度交聲字第827號
原處分機關  交通部公路總局臺北區監理所
異  議  人
即受處分人  甲○○
上列異議人即受處分人因違反道路交通管理處罰條例案件，對於
交通部公路總局臺北區監理所民國99年7月6日北監自裁字第裁40
-C00000000號裁決不服（原舉發案號：臺北縣政府警察局舉發違
反道路交通管理事件通知單北縣警交大字第C00000000號），聲
明異議，本院裁定如下：
    主  文
原處分撤銷。
甲○○汽車駕駛人，駕駛汽車經測試檢定酒精濃度超過規定標準
，吊扣小型車普通駕駛執照（即自用小客車駕駛執照）拾貳個月
，並應參加道路交通安全講習。
    理  由
一、按汽車駕駛人，駕駛汽車經測試檢定酒精濃度超過規定標準
    者，處新臺幣（下同）15,000元以上60,000元以下罰鍰，並
    當場移置保管該汽車及吊扣其駕駛執照1年，道路交通管理
    處罰條例第35條第1項第1款定有明文。次按汽車駕駛人，有
    第35條第1項規定之情形者，應接受道路交通安全講習，道
    路交通管理處罰條例第24條第1項第2款亦有明文規定。
二、原處分意旨略以：異議人即受處分人甲○○於民國99年3月
    21日1時43分許，駕駛車牌號碼1955-VZ號自用一般小客車（
    下稱系爭車輛）行經臺北縣淡水鎮○○○路○段全家福餐廳
    前，經警攔停進行呼氣酒精濃度測試，當場測得其呼氣酒精
    濃度達每公升0.64毫克，已逾規定不得駕駛車輛之濃度標準
    ，乃依法掣單舉發違規，並經臺灣士林地方法院檢察署檢察
    官為緩起訴處分，爰依道路交通管理處罰條例第35條第1項
    第1款及第24條第1項第2款之規定，裁處異議人罰鍰49,500
    元，吊扣駕駛執照12個月（已執行），並施以道路交通安全
    講習。
三、異議意旨略以：伊已深深反省，並繳納3萬元緩起訴處分金
    ，家中經濟狀況不好，希望可以減輕紅單部分的處罰，爰據
    此聲明異議云云。
四、經查：
  (一)按道路交通管理處罰條例所規定之罰則本質上係屬行政罰
      ，此由該條例中就交通違規行為所定法律效果包括罰鍰、
      記點、吊扣證照等行政罰觀之甚明（參照行政罰法第1條
      、第2條將罰鍰、吊扣證照處分均定為行政罰），是違反
      道路交通管理處罰條例之裁罰事件，自有行政罰法之適用
      。次按94年2月5日公布，於95年2月5日施行之行政罰法第
      26條規定：「一行為同時觸犯刑事法律及違反行政法上義
      務規定者，依刑事法律處罰之。但其行為應處以其他種類
      行政罰或得沒入之物而未經法院宣告沒收者，亦得裁處之
      。前項行為如經不起訴處分或為無罪、免訴、不受理、不
      付審理之裁判確定者，得依違反行政法上義務規定裁處之
      」，又其他種類行政罰，係指違反行政法上之義務應受「
      裁罰性」之「不利處分」，依行政罰法第2條規定，包括
      限制或禁止行為之吊扣證照處分；究其立法理由，一行為
      同時觸犯刑事法律及違反行政法上義務規定時，由於刑罰
      與行政罰同屬對不法行為之制裁，刑罰之懲罰作用較強，
      故在處罰目的相同且處罰方式相同時，若依刑事法律處罰
      ，即足資警惕時，實無一事二罰再處行政罰之必要；且刑
      事法律處罰，由法院依法定程序為之，較符合正當法律秩
      序，應予優先適用，故同時觸犯刑事法律及違反行政法上
      義務規定之行為，行政機關得否科以與刑罰相類之行政罰
      處罰，端視該行為之刑事訴追或審判程序終局結果而定，
      在刑事訴追、審判程序尚未終局確定前，行政機關自不得
      逕予裁罰，至於罰鍰以外之沒入或其他種類行政罰，因兼
      具維護公共秩序之作用，為達行政目的，行政機關仍得併
      予裁處。
  (二)查本件異議人即受處分人甲○○於上開時、地，駕駛系爭
      車輛，經警攔停進行呼氣酒精濃度測試，當場測得其呼氣
      酒精濃度達每公升0.64毫克，已逾規定不得駕駛車輛之濃
      度標準等情，為異議人所不否認，並有臺北縣政府警察局
      北縣警交大字第C00000000號舉發違反道路交通管理事件
      通知單1紙（見本院卷第9頁）在卷可稽，足認其確有原處
      分所認定之酒後駕車之交通違規行為無訛。
  (三)次查，異議人同一酒後駕車之行為，因同時觸犯刑法第18
      5條之3之公共危險罪，經臺灣士林地方法院檢察署檢察官
      以99年度偵字第4835號為緩起訴處分，令異議人應於緩起
      訴處分確定後6個月內向國庫繳交30,000元，緩起訴期間
      為1年（99年5月10日至100年5月9日），異議人已依上開
      緩起訴處分，於99年6月23日向國庫支付30,000元，目前
      仍在緩起訴期間內等情，亦有臺灣士林地方法院檢察署檢
      察官99年度偵字第4835號緩起訴處分書、99年6月23日沒
      金字第99000737號收據、本院99年7月23日公務電話記錄
      及異議人臺灣高等法院被告前案紀錄表各1份附卷足憑（
      見本院卷第10-11、18、17、15頁），亦甚明確，依前揭
      說明，本件緩起訴處分尚在猶豫期間內，尚未終局確定，
      原處分機關遽以裁處罰鍰49,500元，即難謂適法。
  (四)至原處分機關依道路交通管理處罰條例第24條第1項第2款
      、第35條第1項第1款規定另裁處異議人吊扣駕照及施以道
      路交通安全講習部分，均係屬裁罰性之不利處分，為維護
      交通安全，促使駕駛人於飲酒後能知所警惕，實有教導駕
      駛人了解交通規則並加強其遵循之必要，故依行政罰法第
      26條第1項但書之規定，於刑事訴追、審判程序尚未終局
      確定前，仍得裁處之，併此敘明。
五、綜上所述，原處分機關裁處異議人罰鍰49,500元之部分，於
    法不合。另原處分關於吊扣駕駛執照12個月及道路交通安全
    講習部分之裁處內容，雖未據異議人聲明異議，然按聲明異
    議屬一種司法救濟途徑，由法院審查受處分人所涉之違規事
    實是否成立，及原處分所適用之法條是否正確、裁罰是否適
    當，因法院負有司法審查之作用，對原處分失當時，應自為
    處分，就罰鍰、吊照及安全講習等處罰效果，宜為一併重新
    諭知（臺灣高等法院暨所屬法院98年法律座談會刑事類提案
    第23號決議可佐），此部分係原處分機關基於前開單一交通
    違規行為所為處分之一部，且異議人對其中罰鍰部分已表明
    不服之旨如前，自應認其已對該案之處分全部聲明不服，本
    院自應併予審究，且本件酒後駕車為一個違規行為，罰鍰、
    吊扣處分及施以道路交通安全講習部分無從區分，從而，應
    認異議人提起本件異議為有理由，本院自應將原處分撤銷，
    另為裁罰如主文第2項所示，以期適法。至罰鍰部分應由原
    處分機關俟上開緩起訴期間屆滿後，依異議人是否經撤銷緩
    起訴處分及受刑事追訴處罰之情形，暨參酌道路交通管理處
    罰條例第35條第8項規定，另為適法之處理，併此敘明。
據上論斷，應依道路交通案件處理辦法第20條前段，裁定如主文
。
中    華    民    國    99    年    7     月    26    日
                        交通法庭法  官  謝佳純
以上正本證明與原本無異。
如不服本裁定應於裁定送達後 5日內向本院提出抗告狀。
                                書記官  阮弘毅
中    華    民    國    99    年    7     月    26    日

司法院資訊處製作；財團法人民間司法改革基金會備份。
